臺灣高等法院民事判決
108年度上易字第1398號
上  訴  人  林寶蓮  
訴訟代理人  王中騤律師
上  訴  人  張虹誼  

上列當事人間請求侵權行為損害賠償事件，兩造對於中華民國10
8年9月25日臺灣新北地方法院108年度訴字第1899號第一審判決
各自提起上訴，本院於109年4月7日言詞辯論終結，判決如下：
    主      文
兩造上訴均駁回。
第二審訴訟費用由兩造各自負擔。
    事實及理由
上訴人甲○○主張：對造上訴人乙○○明知訴外人陳峯裕為伊之配
  偶，於民國107年8月10日上午11時許在其家中客廳與陳峯裕親
  密相擁、接吻，遭乙○○之配偶陳坪樂所裝設其家中監視器攝錄
  到3段分別各3分鐘畫面，侵害伊對陳峯裕之配偶權利及身分法
  益。乙○○復於107年8月26日在其家中廚房與陳峯裕進行性交，
  經陳坪樂在外於手機中看到家中監視器畫面發現，隨即電告其
  子陳潮昱及配偶陳莉莉，同時自手機目賭監視器拍攝乙○○與陳
  峯裕性交畫面後，再通知陳坪樂女兒陳怡玲，陳潮昱、陳莉莉
  及陳怡玲（下稱陳潮昱等3人）隨即共同前往乙○○家中時，乙○
  ○已與陳峯裕完成性交，坐在客廳休息。嗣因陳坪樂對陳峯裕
  提出侵權行為損害賠償訴訟，經原法院108年度訴字第24號（
  下稱另案）判決認定乙○○與陳峯裕有上開2行為，陳峯裕收受
  判決後拒絕讓伊閱覽，伊經司法院網站查詢後始知悉。伊與陳
  峯裕結褵數十載，育有1子1女，為全職家庭主婦，乙○○竟勾搭
  陳峯裕，使伊精神遭受嚴重打擊摧殘，身心俱疲，受有重大之
  非財產上損害，依民法第184條第1項、195條第1項及第3項規
  定，請求乙○○就107年8月10日、同年月26日之行為各賠償非財
  產上損害新臺幣（下同）30萬元及70萬元（不含陳峯裕分擔部
  分），合計100萬元（原審判決乙○○應給付甲○○30萬元，駁回
  甲○○其餘請求，兩造分別就敗訴部分提起上訴）。於本院上訴
  聲明：㈠原判決關於駁回後開第二項之訴及假執行部分均廢棄
  。㈡前項廢棄部分，乙○○應再給付甲○○70萬元，及自108年7月2
  3日起至清償日止按週年利率5%計算之利息。
乙○○則以：伊與陳峯裕因理髮結識，不清楚陳峯裕有婚姻，僅
  止於普通朋友關係，雖互有好感，但未逾越分際，縱有摟抱，
  亦屬於西方人禮貌性之交際往來行為，否認光碟錄影畫面中之
  男女為伊與陳峯裕。伊國中畢業，從事美髮業，僅月入1萬5,0
  00元左右，原審判決伊賠償30萬元已屬過重，遑論70萬元等語
  ，資為抗辯。其上訴聲明為： ㈠原判決不利於乙○○部分廢棄。
  ㈡上廢棄部分，甲○○在第一審之訴及假執行之聲請均駁回。
甲○○之配偶為陳峯裕，2人於79年2月19日結婚。乙○○之配偶為
  陳坪樂，2人於75年1月6日結婚。目前婚姻關係均存續中。陳
  峯裕因至乙○○經營美髮店剪髮而結識乙○○，乙○○所經營之美髮
  店設於乙○○與陳坪樂之住家。陳坪樂曾對陳峯裕就本件相同事
  實提起侵權行為損害賠償訴訟，經原法院108年度訴字第24號
  判決陳峯裕應賠償陳坪樂50萬元，陳峯裕上訴後，在本院108
  年度上易字第823號以30萬元成立訴訟上和解，為兩造所不爭
  執（見本院卷第91頁），並有兩造戶籍查詢資料可稽（見原審
  卷第39、41頁）。
甲○○依民法第184條第1項、195條第1項及第3項規定，請求乙○○
  賠償非財產上損害100萬元，為乙○○以前開情詞所否認。經查
  ：
㈠乙○○於107年8月10日與陳峯裕為侵權行為。
1.乙○○從事家庭理髮30幾年，在目前住處做了20幾年，之前是在
  雲林家裡從事美髮，約於107年8月之前2、3年陳峯裕至乙○○住
  處剪髮而認識等情，為乙○○所陳明（筆錄見本院卷第86至88頁
  ），乙○○、陳峯裕於107年8月間各為53歲、55歲，在已認識2
  、3年之情形，通常會提及或詢問彼此之婚姻家庭狀況，乙○○
  辯稱不清楚陳峯裕有婚姻云云，顯與常情有違，不足採信。
2.本院於109年3月4日準備程序當庭播放107年8月10日錄影光碟
  內容顯示共分3段，每段約3分鐘許，拍攝地點係乙○○住處客廳
  ，並未見美髮相關設備，第1段從04秒開始男女雙方接吻及擁
  抱至1分15秒，1分16秒女方離開客廳，留男方坐在客廳等候，
  第2段男方坐在客廳的椅子上，從女方出來後2分52秒開始擁抱
  及親吻至3分06秒第2段結束，第3段從01秒男女雙方持續接吻
  及擁抱中間有聊話及不時親吻至1分23秒，1分44秒可以看到女
  方的樣貌，與乙○○相似（筆錄見本院卷第90頁）。雖乙○○否認
  光碟錄影畫面中之男女為陳峯裕與伊，惟光碟內所示女子與乙
  ○○本人面部特徵相符，且另案當庭勘驗光碟後，陳坪樂表示光
  碟內地點是家裡客廳、女生就是其配偶，陳峯裕表示：「光碟
  內女性是乙○○好像是，男性好像是我」（筆錄見另案一審卷第
  45頁），足見錄影畫面中之男女為陳峯裕與乙○○。乙○○於107
  年8月10日與陳峯裕在乙○○住處客廳於短時間內多次持續接吻
  、相擁，並非西方人禮貌性摟抱之交際往來行為，顯已逾越一
  般社會通念正常男女交往，侵害甲○○基於配偶關係之身分法益
  且情節重大。 
㈡乙○○於107年8月26日與陳峯裕為侵權行為。
1.乙○○之子陳潮昱在另案證稱：107年8月26日當天早上11點父親
  陳坪樂打電話給伊，說陳峯裕現在在家裡，與母親乙○○正在發
  生性關係，父親在手機監視器上發現，伊手機也有雲端監視器
  畫面，看到他們在廚房性交，陳峯裕站在伊母親後方，褲子脫
  掉，於是伊馬上返回家中，看到陳峯裕已經在理髮廳和伊母親
  有說有笑，伊到時已經結束了，伊問他們剛剛再做什麼，是不
  是在發生性關係，隨後陳峯裕不說話，馬上要離開家裡，伊馬
  上把陳峯裕拉住，伊母親哀求伊放陳峯裕走，大概在12點時伊
  父親返回家中，氣憤難耐的要伊報警，警察後來來家裡備完案
  之後，父親決定要私下和解，後來陳峯裕說願意以50萬元賠償
  ，那時候警察已經離開了，在場的有伊、陳莉莉及陳怡玲都有
  聽到陳峯裕口頭說要賠償伊父親50萬元，所以在下午2點陳峯
  裕離開等語（見另案一審卷第44頁）。
2.新北市政府警局新莊分局中港派出所於107年8月26日12時50分
  確接獲陳潮昱報案，「案發地點」欄為乙○○住家地址，「案類
  」欄為妨害家庭，「案情記錄」欄記載：「報案人稱其母於上
  址家中與人通姦，父親也在場，請派員處理並將情況回報。」
  ；「處理回報」欄記載：「依規定處理，告知相關權利，當事
  人稱暫不需警方協助」；「相關人」欄記載被害人陳坪樂、當
  事人陳勳等情，有新北市政府警察局新莊分局函及新莊分局中
  港所受理民眾110報案紀錄可稽（見另案一審卷第57、59頁）
  ，核與陳潮昱另案證述當日報案經過、警察到場查訪過程相符
  。倘陳峯裕於107年8月26日在陳潮昱與其他人到場前無與乙○○
  為通相姦行為，豈有恁置陳潮昱質問未置隻言，甚或警員到場
  處理時，未否認犯行，更於警員到場處理時刻意迴避未留真名
  ，並由處理回報內容記載「當事人間稱不需警方協助」，可推
  認陳坪樂、陳峯裕確有以私下和解方式處理之意。與陳潮昱證
  述情節相符。則乙○○於107年8月26日上午有與陳峯裕為性行為
  ，待陳潮昱等至乙○○家中時，已完成性行為，2人坐在理髮廳
  聊天，陳峯裕見陳潮昱等3人返家，意欲逃跑，遭陳潮昱阻止
  ，直至陳坪樂返家後要求陳潮昱報警，經新莊分局中港派出所
  派員至乙○○家中處理備案，當日警員離去後，陳坪樂要求陳峯
  裕賠償50萬元，陳峯裕表明同意賠償後離去等情，應堪認為真
  實。乙○○於107年8月26日與陳峯裕在乙○○住處廚房發生性行為
  ，顯已逾越一般社會通念正常男女交往，侵害甲○○基於配偶關
  係之身分法益且情節重大。
㈢就上開2次侵權行為，甲○○請求乙○○賠償之非財產上損害各以5
  萬元、25萬元為適當。 
1.甲○○與陳峯裕在婚姻關係存續中，乙○○明知陳峯裕為有配偶之
  人，仍為通姦、相姦行為，顯有違善良風俗，並已破壞甲○○與
  陳峯裕夫妻生活之圓滿安全及幸福，乃故意不法侵害甲○○基於
  配偶關係所享有之身分法益，且加害情節重大，致甲○○受有精
  神之痛苦，甲○○依民法184條第1項、第195條第1項及第3項規
  定，請求乙○○賠償非財產上損害，核有所據。
2.審酌乙○○於107年8月10日、同年月26與陳峯裕為侵權行為之加
  害情形，乙○○從事家庭理髮，甲○○為全職家庭主婦，兩造之身
  分、職業、教育程度、財產及經濟狀況，認為就上開2次侵權
  行為，甲○○請求乙○○賠償之非財產上損害各以5萬元、25萬元
  （不含陳峯裕分擔部分）為適當。
綜上所述，甲○○依民法184條第1項、第195條第1項及第3項規定
  ，請求乙○○給付30萬元，及自起訴狀繕本送達之翌日即108年7
  月23日（送達證書見原審卷第33頁）起至清償日止，按年息5%
  計算之利息部分，為有理由，應予准許，逾此部分之請求，為
  無理由，不應准許。原審就上開不應准許部分，駁回甲○○之請
  求及假執行之聲請，並就上開應准許部分，為乙○○敗訴之判決
  ，並為得、免假執行之諭知，均無不合。甲○○、乙○○就其敗訴
  部分分別上訴，均指摘原判決不利己之部分不當，求予廢棄改
  判，為無理由，兩造之上訴均應駁回。
本件事證已臻明確，兩造其餘之攻擊或防禦方法及所用之證據
  ，經本院斟酌後，認為均不足以影響本判決之結果，爰不逐一
  論列，附此敘明。
據上論結，本件兩造之上訴，均為無理由，依民事訴訟法第449
  條第1項、第78條，判決如主文。
中　　華　　民　　國　　109 　年　　4 　　月　　21　　日
                  民事第十八庭  
                      審判長法  官  吳青蓉
                            法  官  林政佑
                            法  官  周美雲
                            
正本係照原本作成。
不得上訴。
中　　華　　民　　國　　109 　年　　4 　　月　　21　　日

  　　　　　　　　　　　　　書記官  呂  筑